【裁判字號】    99,聲判,32
【裁判日期】    990630
【裁判案由】    聲請交付審判
【裁判全文】
臺灣桃園地方法院刑事裁定              99年度聲判字第32號
聲  請  人
即 告訴 人  乙○○
代  理  人  鄭世脩律師
被      告  甲○○
上列聲請人因告訴被告妨害家庭案件，經臺灣桃園地方法院檢察
署檢察官於民國99年2 月24日以99年度偵字第5152號為不起訴處
分，聲請人不服，聲請再議，經臺灣高等法院檢察署檢察長於99
年4 月9 日以99年度上聲議字第2614號處分書駁回再議，聲請人
不服，聲請交付審判，本院裁定如下：
    主  文
聲請駁回。
    理  由
一、按告訴人接受不起訴處分書後，得於7 日內以書狀敘述不服
    之理由，經原檢察官向直接上級法院檢察署檢察長或檢察總
    長聲請再議。上級法院檢察署檢察長或檢察總長認再議為無
    理由者，應駁回之。告訴人不服上級法院檢察署檢察長或檢
    察總長認再議為無理由而駁回之處分者，得於接受處分書後
    10日內委任律師提出理由狀，向該管第一審法院聲請交付審
    判。法院認交付審判之聲請不合法或無理由者，應駁回之。
    刑事訴訟法第256 條第1 項前段、第258 條前段、第258 條
    之1 第1 項、第258 條之3 第2 項前段分別定有明文。
二、本件聲請人即告訴人乙○○（下稱聲請人）以被告甲○○涉
    犯妨害家庭罪嫌為由提出告訴，經臺灣桃園地方法院檢察署
    檢察官於民國99年2 月24日以99年度偵字第5152號為不起訴
    處分後，聲請人不服聲請再議，經臺灣高等法院檢察署檢察
    長於99年4 月9 日以99年度上聲議字第2614號處分書駁回再
    議之聲請，聲請人於99年5 月6 日收受上開處分書，於10日
    內之同年月13日委任律師提出刑事聲請交付審判狀，向本院
    聲請交付審判，業經本院依職權調閱上開卷宗核閱無誤，並
    有前述不起訴處分書、駁回再議處分書、送達證書、委任狀
    各1 份及交付審判聲請狀上之收文章戳附卷可查，是本件聲
    請交付審判程式合於首揭法條規定，先予敘明。
三、聲請人聲請交付審判意旨略以：(一)楊注鍠曾於96年7 月21日
    至8 月1 日前往高雄市○○路○○路163 巷2 號1 樓就診4
    次，並於此2 週內居住於高雄市被告家中，有養元診所之門
    診費用明細可證，且楊注鍠本身性能力尚具功能，有文書、
    書信可證，並可送請醫院專業鑑定。(二)楊注鍠連同其父親楊
    文聰以外出向濟公禪師掛單為由，趁聲請人出外旅遊之際，
    前往高雄與被告同居之事實，自可推翻原不起訴處分所載已
    罹時效之說法。爰依刑事訴訟法第258 之1 規定，聲請交付
    審判。
四、本院查：
  (一)按行為後法律有變更者，適用行為時之法律，但行為後之法
    律有利於行為人者，適用最有利於行為人之法律，95年7 月
    1 日修正施行之刑法第2 條第1 項定有明文。本條規定係關
    於新舊法比較適用之準據法，其本身無關行為可罰性要件之
    變更，故於95年7 月1 日刑法部分條文修正施行後，如有涉
    及比較新舊法之問題，即應逕依修正後刑法第2 條第1 項規
    定，為「從舊從輕」之比較（參見最高法院95年度第8 次刑
    事庭會議決議意旨）。查被告行為後，刑法第80條關於追訴
    權消滅時效之規定，修正前刑法第80條原規定：「追訴權，
    因下列期間內不行使而消滅：(1)死刑、無期徒刑或10年以上
    有期徒刑者，20年。(2)3 年以上10年未滿有期徒刑者，10年
    。(3)1 年以上3 年未滿有期徒刑者，5 年。(4)1 年未滿有期
    徒刑者，3 年。(5)拘役或罰金者，1 年。前項期間自犯罪成
    立之日起算。但犯罪行為有連續或繼續之狀態者，自行為終
    了之日起算」，而修正後刑法第80條則規定：「追訴權，因
    下列期間內未起訴而消滅：(1)犯最重本刑為死刑、無期徒刑
    或10年以上有期徒刑之罪者，30年。(2)犯最重本刑為3 年以
    上10年未滿有期徒刑之罪者，20年。(3)犯最重本刑為1 年以
    上3 年未滿有期徒刑之罪者，10年。(4)犯最重本刑為1 年未
    滿有期徒刑、拘役或罰金之罪者，5 年。前項期間自犯罪成
    立之日起算。但犯罪行為有繼續之狀態者，自行為終了之日
    起算」。本件聲請人以被告涉犯之刑法239 條後段之相姦罪
    ，其法定刑為1 年以下有期徒刑，是依修正前刑法第80條之
    規定，追訴權時效期間為5 年，修正後之刑法第80條則將追
    訴權時效期間提高為10年，經比較新舊法之結果，自以被告
    行為時之修正前刑法第80條規定對被告較為有利，是依刑法
    第2 條第1 項前段之規定，本件應適用被告行為時之修正前
    刑法第80條規定，先予敘明。
  (二)聲請人於98年8 月10日具狀提出告訴，指稱：被告明知聲請
    人之夫楊注鍠為有婦之夫，仍基於妨害家庭之故意與楊注鍠
    發生性關係，並生下一女楊○○（真實姓名詳卷），聲請人
    於98年8 月間整理房間時，發現在欲丟棄之書中夾有被告寫
    給楊注鍠之書件，聲請人始知被告與楊注鍠相姦，並生下一
    女，乃依法提出告訴等語（見臺灣桃園地方法院檢察署98年
    度他字第8771號卷第1 、6-7 頁）；於偵查中則指陳：伊要
    告被告與伊先生通姦，進而生下女兒等語（參同上他卷第22
    頁），可見聲請人認被告與其夫楊注鍠相姦，其所憑之證據
    係被告與楊注鍠所生之女甚明。而被告業於偵查中坦認：伊
    與楊注鍠生有2 女，發生性行為的時間都是小孩出生往前回
    溯懷孕之時等語明確（參同前他卷第32頁），經查，被告與
    楊注鍠所生之女楊○○、楊○○（真實姓名詳卷）分別係於
    84年4 月2 日、86年11月6 日出生，有其2 人之身分證影本
    附卷為憑，是聲請人告訴被告所涉相姦犯行，其犯罪時間當
    係於被告次女楊○○出生之前，則聲請人於98年8 月10日具
    狀提出告訴時，顯已逾5 年之追訴權時效無訛。
  (三)至聲請人指稱其夫楊注鍠於96年7 月21日至同年8 月1 日間
    ，至被告位於高雄市之住所同居，此部分應可推翻罹於時效
    之說等語。然刑法第239 條之相姦罪，依同法第245 條之規
    定，須告訴乃論。又告訴乃論之罪，僅對犯罪事實之一部告
    訴或撤回者，其效力是否及於其他犯罪事實之全部，此即所
    謂告訴之客觀不可分之問題，因其效力之判斷，法律無明文
    規定，自應衡酌訴訟客體原係以犯罪事實之個數為計算標準
    之基本精神，以及告訴乃論之罪本容許被害人決定訴追與否
    之立法目的以為判斷之基準。犯罪事實全部為告訴乃論之罪
    且被害人相同時，若其行為為一個且為一罪時（如接續犯、
    繼續犯），其告訴或撤回之效力固及於全部。但如係裁判上
    一罪，由於其在實體法上係數罪，而屬數個訴訟客體，僅因
    訴訟經濟而予以擬制為一罪，因此被害人本可選擇就該犯罪
    事實之全部或部分予以訴追，被害人僅就其中一部分為告訴
    或撤回，其效力應不及於全部（最高法院94年度台上字第17
    27號判決意旨參照）。本件聲請人提出告訴及在偵查時，並
    未指訴被告於96年7 月21日至同年8 月1 日間涉有相姦罪嫌
    ，難認已據聲請人提出告訴，且該部分相姦行為，與原告訴
    部分，既係數個相姦行為，自非原告訴效力所及，則原不起
    訴處分僅就聲請人提出告訴之犯罪時間，認已罹於追訴權時
    效，尚無違誤。
五、綜上所述，臺灣桃園地方法院檢察署檢察官所為不起訴處分
    書及臺灣高等法院檢察署檢察長駁回再議聲請處分書就聲請
    人原告訴意旨所指被告所涉相姦罪嫌，以罹於追訴權時效為
    由，分別為不起訴處分或駁回聲請人再議之聲請，核無不當
    。聲請意旨仍執前情聲請交付審判，並無理由，應予駁回。
據上論斷，應依刑事訴訟法第258 條之3 第2 項前段，裁定如主
文。
中    華    民    國    99    年    6     月    30    日
                  刑事第十二庭  審判長法  官  魏于傑
                                      法  官  羅國鴻
                                      法  官  許雅婷
以上正本證明與原本無異。
本裁定不得抗告。
                                      書記官  陳孟君
中    華    民    國    99    年    7     月    2     日

司法院資訊處製作；財團法人民間司法改革基金會備份。
